臺灣屏東地方法院刑事判決　　　　　　　94年度易緝字第14號
公　訴　人　臺灣屏東地方法院檢察署檢察官
被　　　告　乙○○　男　25歲.
上列被告因業務侵占案件，經檢察官提起公訴（九十三年度偵字
第二二○八號），被告於本院準備程序中就被訴事實為有罪之陳
述，經本院合議庭裁定由受命法官獨任依簡式審判程序審理，判
決如下：
    主  文
乙○○共同連續意圖為自己不法之所有，而侵占對於業務上所持
有之物，處有期徒刑捌月。緩刑年。
    事  實
一、乙○○之胞妹陳美秀（經本院另以九十四年度易緝字第十五
    號審結），於民國九十一年九月八日起，至九十二年九月下
    旬止，受僱於甲○○所經營、址設屏東市○○路與中華路之
    「日日超商」擔任櫃臺店員，平日係從事看顧店面及銷售店
    內商品等工作，為從事業務之人。詎陳美秀因家中經濟情況
    不佳，竟與非屬上開「日日超商」員工之乙○○及渠二人之
    母親洪菊蘭（亦經本院另以九十四年度易緝字第十五號審結
    ）等三人，共同基於意圖為自己不法所有之概括犯意聯絡，
    連續自九十二年五、六月間起，至同年九月十一日止，於陳
    美秀之上班時間，由陳美秀一人、或推由乙○○、洪菊蘭一
    人或二人，不定期將陳美秀看顧店面所持有「日日超商」店
    內之商品（含酒及飲料、餅乾、白米及免洗碗盤等日常用品
    ），以未支付分文，或僅支付與商品價格顯不相當之對價新
    台幣（下同）幾十元、幾百元不等之方式，共同以變易持有
    為所有之意思侵占入己，先後共計侵占價值達二萬元之商品
    。嗣於同年八月底，甲○○發覺有異，並暗中檢視同年九月
    七日至十一日之店內監視錄影帶畫面，始發覺上情（關於本
    件犯罪時間及所侵占商品之價值，業經檢察官當庭更正）。
二、案經甲○○訴由屏東縣警察局屏東分局報告臺灣屏東地方法
    院檢察署檢察官偵查起訴。
    理  由
一、本件被告乙○○所犯係死刑、無期徒刑、最輕本刑為三年以
    上有期徒刑以外之罪，其於本院準備程序中就被訴事實為有
    罪之陳述，經本院合議庭裁定由受命法官獨任依簡式審判程
    序，先予敘明。
二、上揭事實，訊據被告乙○○於本院審理中坦承不諱，核與另
    案被告即共犯洪菊蘭、陳美秀於本院九十四年度易緝字第十
    五號審理中供認情節相符，而告訴人甲○○於警詢、偵查中
    亦就店內商品遭被告等三人侵占乙情指述綦詳，復於本院準
    備程序中指稱：關於本件遭侵占商品之確切細目及數額，已
    無法尋得相關書面資料佐證，故同意以被告等人自白之內容
    為依據等語在卷（見本院卷第三四頁），此外，復有翻拍自
    上開超商監視錄影帶畫面之照片五張、告訴人依監視錄影畫
    面內容所紀錄之侵占物品明細表附卷可佐（見警卷第三六至
    三八頁、三三頁及本院卷第二七至二八頁）。起訴意旨雖認
    被告侵占商品之時間自九十一年九月八日起，且所侵占商品
    之價值達十六萬五千元等語，復以另案被告陳美秀所書寫之
    自白書一紙為證（見警卷第三二頁），然另案被告陳美秀於
    本院九十四年度易緝字第十五號準備程序、審理中堅稱：伊
    與家人僅有侵占二萬元之商品，且係自九十二年九月離職前
    三、四個月（即同年五、六月間）方開始侵占。警卷所附之
    自白書是依照告訴人指示之金額、時間抄寫，與實際情形不
    符等語明確（見本院卷第三四、四一頁），是起訴意旨所指
    此部分事實，除告訴人之指訴外，尚乏其他補強證據相佐，
    自應以被告等人之自白為有利之認定，而公訴人亦當庭更正
    起訴事實（見本院卷第三五頁），附此敘明。至被告等人雖
    有時係以支付幾十元、幾百元不等之價格取走商品，然所支
    付之數額與實際商品價格顯不相當（參見本院第二七至二八
    頁表列之備註欄），衡情亦屬希圖掩人耳目之舉，渠等主觀
    上顯無支付對價合法購買商品之意，自無影響上開侵占犯行
    之成立無疑。綜上，本件事證明確，被告犯行堪可認定，應
    依法論科。
三、按業務侵占罪係以身分關係而成立，而共同實施犯罪者，雖
    無此身分關係，依刑法第三十一條第一項規定，仍應以共犯
    論（最高法院二十八年上字第二五三六號、七十年上字第二
    四八一號判例參照）。查被告之胞妹陳美秀受僱於甲○○所
    經營之「日日超商」擔任櫃臺店員，平日係從事看顧店面及
    銷售店內商品等工作，乃從事業務之人，竟將基於此業務而
    持有超商店內之商品侵占入己，係犯刑法第三百三十六條第
    二項之業務侵占罪，被告雖無上開業務持有之身分關係，仍
    與陳美秀及洪菊蘭（亦無上述身分關係），基於犯意聯絡及
    行為分擔而共同實施侵占行為，依刑法第三十一條第一項規
    定，仍應論以刑法第三百三十六條第二項之業務侵占罪，且
    為共同正犯。其先後多次犯行，時間緊接，方法相同，所犯
    構成要件相同之罪，顯係其於概括犯意反覆為之，為連續犯
    ，應論以一罪，並依法加重其刑。爰審酌被告並無前科（有
    卷附臺灣屏東地方法院檢察署刑案資料查註紀錄表、臺灣高
    等法院被告全國前案紀錄表可參），素行尚佳，竟貪圖一時
    私利而以非法方式侵占他人財物，使告訴人受有財產上損害
    ，惟侵占商品係供自己及家人日常生活所用，並未藉此另牟
    不法利益，且犯後坦承犯行等一切情狀，量處如主文所示之
    刑。又被告前未曾受有期徒刑以上刑之宣告已如上述，僅因
    一時失慮，致罹刑典，惡性尚非重大，復斟酌被告及共犯陳
    美秀、洪菊蘭係因家中經濟狀況不佳，始興起貪念而犯本案
    ，侵占之商品亦多屬日常生活所用，又告訴人於本院審理中
    亦陳稱：因被告等人資力不足，民事部分已不願追究賠償等
    語在卷（見本院卷第四十頁），參酌共犯陳美秀、洪菊蘭二
    人亦經本院各判處有期徒刑十月、八月，且未予宣告緩刑（
    參本院九十四年度易緝字第十五號判決），倘被告因此案亦
    入監服刑，渠等家中經濟來源將失所依靠，再被告歷經偵審
    程序及罪刑宣告之教訓，當知所警惕，信無再犯之虞，本院
    認前開對其宣告之刑，以暫不執行為適當，爰併予宣告緩刑
    三年，以啟自新。
據上論斷，應依刑事訴訟法第二百七十三條之一第一項、第二百
九十九條第一項前段、刑法第二十八條、第五十六條、第三十一
條第一項、第三百三十六條第二項、第七十四條第一款，罰金罰
鍰提高標準條例一條前段，判決如主文。
本案經檢察官劉俊儀到庭執行職務
中    華    民      國    94    年   6    月     14   日
                          臺灣屏東地方法院刑事第四庭
                              法  官  劉敏芳
以上正本證明與原本無異。
如不服本判決應於收受本判決送達後十日內向本院提出上訴書狀
，其未敘述上訴理由者，並得於提起上訴後十日內向本院補提理
由書狀（均須按他造當事人之人數附繕本）「切勿逕送上級法院
」
中　　華　　民　　國　　94　　年　　6 　　月　　15　　日
                              書記官  許倬維
附錄論罪科刑法條全文
刑法第三百三十六條第二項：
於業務上所持有之物，犯前條第一項之罪者，處六月以上五年以
下有期徒刑，得併三千元以下罰金。
刑法第三十一條第一項：
因身分或其他特定關係成立之罪，其共同實施或教唆幫助者，雖
無特定關係，仍以共犯論。           .
